【裁判字號】    89,自,256
【裁判日期】    900430
【裁判案由】    誣告
【裁判全文】
臺灣士林地方法院刑事判決                          八十九年度自字第二五六號
    自  訴  人  乙○○
    自訴代理人  何朝棟律師
    被      告  丙○○
右列被告因誣告案件，經自訴人提起自訴，本院判決如左：
    主  文
丙○○無罪。
    理  由
一、自訴意旨略以：被告丙○○之兄郭明宗於民國八十八年八月間向自訴人借款新台
    幣（以下同）一百萬元後，即逃匿無蹤，致自訴人經濟發生困難，於八十九年六
    月十五日自訴人至被告家中，向被告之母請求幫忙繳納會款，經其同意，主動代
    郭明宗還款三萬三千元，自訴人並未恐嚇被告之母，詎被告竟意圖使自訴人受刑
    事處分，向鈞院檢察署誣稱：被告之兄欠自訴人一百萬元，自訴人要其母丁○○
    代為清償，否則找黑道打死郭明宗及讓你們住不下去等語，幸蒙鈞院檢察署明察
    秋毫，復有丁○○證稱：自訴人當時確有說要法院見，未有任何恐嚇之行動，伊
    給自訴人三萬三千元是替小孩還錢等語，故予自訴人不起訴處分，有鈞院檢察署
    八十九年度偵字第八二四七號不起訴處分書在卷可憑。本案被告明知其母丁○○
    並未遭受自訴人恐嚇，竟捏造事實，向鈞院檢察署誣告，顯有構成誣告罪。
二、按犯罪事實應依證據認定之，無證據不得推定其犯罪事實；又不能證明被告犯罪
    者，應諭知無罪之判決，刑事訴訟法第一百五十四條、第三百零一條第一項，分
    別定有明文。次按刑法第一百六十九條第一項誣告罪之成立以意圖他人受刑事處
    分或懲戒處分，而為虛偽之告訴告發報告者為要件。所謂虛偽係指明知無此事實
    故意捏造而言，若告訴人誤認有此事實或以為有此嫌疑，自不得指為虛偽，即難
    科以本罪；再誣告罪之成立，須其申告內容完全出於憑空捏造，若所告尚非全然
    無因，衹因缺乏積極證明致被誣告人不受訴追處罰者尚難遽以誣告論罪，此有最
    高法院四十年度台上字第八八號判例及四十三年度台上字第二五一號判例足資參
    照。
三、本件自訴人指訴被告犯罪，無非係以被告前向臺灣士林地方法院檢察署所提之告
    訴（告發）業經該署檢察官以八十九年度偵字第八二四七號處分不起訴，且被告
    之母丁○○亦於偵查中證稱自訴人對其並無恐嚇之言語為論據。訊據被告郭龍明
    堅決否認有誣告自訴人之犯意，辯稱：「我因不知法律，才由我去告，其實應該
    我媽媽去告才對，我媽媽確實有被恐嚇，乙○○來時，我媽媽是在樓下，而當我
    媽媽到樓上來時，我發現他神色不對，並向我說乙○○說要打死我哥哥，我媽媽
    很害怕。我當時沒在場。」、「我媽媽是想息事寧人，才說未遭恐嚇。只要自訴
    人不要再來要錢就好了。」等語。經查，證人即被告之母丁○○於八十九年度偵
    字第八二四七號被告丙○○告發自訴人涉嫌恐嚇一案雖到場證稱：被告（指自訴
    人）當時確有說要法院見，未有何恐嚇之行動（詳甲○八十九年度偵字第八二四
    七號偵查卷第八頁），惟於同次偵訊時，亦供稱「我不要告他，僅希望我兒子郭
    明宗欠被告（指自訴人）的錢，待兒子回來與他解決，不要找我」、「他確未恐
    嚇我，只有嘴巴說說嚇嚇我」、「被告要不到錢，是有說氣話」（同前偵查卷第
    七、八頁），故被告所辯其母丁○○係為息事寧人，才說未遭自訴人恐嚇，非屬
    無據。再證人丁○○於本院訊問時亦到場證稱：「（問：乙○○何時去找你？）
    郭明宗跑掉後，乙○○帶著郭明宗開立的借據來找我，逼我還錢，要我先交予他
    二萬元讓他付會款。」、「（問：你是否有還錢予乙○○？）有。第一次，我交
    予他二萬元，第二次，我交予他一萬三千元。我實在受不了，就向我二媳婦訴苦
    ，我二媳婦就告訴我二兒子丙○○。」、「（問：乙○○當時如何向你催討？）
    他說我是老實人，如果是別人，早就找黑道解決了。」等語（詳本院九十年三月
    二十六日訊問筆錄），而自訴人亦自承：「我是有向他說我是老實人，如果是別
    人，早就找黑道解決了，我是做比喻。」，足證自訴人前往被告家中找證人丁○○解決郭明宗所欠債務時，確係語帶威嚇，且欠債者為郭明宗，其母丁○○並無
    代為清償之義務，被告丙○○事後聽聞丁○○所言，不忍見其母因郭明宗欠債之
    事擔心受怕，故前往檢察官處告發，當無誣告可言，自難單憑自訴人事後經檢察
    官為不起訴處分，即認被告應負誣告罪責。此外，復查無其他證據足以證明被告
    有誣告之犯行，自應諭知被告無罪之判決。
據上論斷，應依刑事訴訟法第三百四十三條、第三百零一條，判決如主文。
中    華    民    國      九十        年      四        月    三十      日
                                  臺灣士林地方法院刑事第二庭
                                          法  官
右正本證明與原本無異。
如不服本判決，應於判決送達後十日內，向本院提出上訴狀。
                                          書記官
中    華    民    國      八十        年              月              日


司法院資訊處製作；財團法人民間司法改革基金會備份。
